最高法院刑事判決　　　　　　　　　　　　　　　九十一年度台上字第四四○五號
　　上訴人　甲○○
右上訴人因偽造有價證券案件，不服台灣高等法院台中分院中華民國八十九年五月十
六日第二審判決（八十八年度上訴字第五七二號，起訴案號：台灣台中地方法院檢察
署八十六年度偵字第六四三０號），提起上訴，本院判決如左：
    主  文
上訴駁回。
    理  由
按刑事訴訟法第三百七十七條規定，上訴於第三審法院，非以判決違背法令為理由，
不得為之。是提起第三審上訴，應以原判決違背法令為理由，係屬法定要件。如果上
訴理由狀並未依據卷內訴訟資料，具體指摘原判決不適用何種法則或如何適用不當，
或所指摘原判決違法情事，顯與法律規定得為第三審上訴理由之違法情形，不相適合
時，均應認其上訴為違背法律上之程式，予以駁回。
本件上訴人甲○○上訴意旨略稱：(一)、依原判決理由四｜(二)之說明，足證該民國八十
三年六月七日所換發之本票為真正，則告訴人周素慧所應負之付款責任既為新台幣（
下同）九十萬元，但原判決理由二又謂「……又被告（上訴人）偽造有價證券之犯行
固值非難，惟查告訴人本即為系爭四十萬元借款之連帶保證人及抵押物提供人，縱未
簽發系爭本票，其仍須就系爭四十萬元之借款負全部清償之責……」云云，已有判決
理由矛盾之違法。(二)、上訴人與告訴人間於八十四年六月七日前感情是否生變，原審
未予調查，即採信告訴人之供述。按據證人陳玉華證稱：「八十四年五、六月間，因
我衣櫃放在租住處未搬走，想約被告去搬，當時告訴人亦在場，被告說四信要換單，
告訴人說被告去換就好，隨後即去房間拿出一四方形印章給被告，材質如何我已記不
得」，原判決就上開證言，僅以因告訴人否認，即認難為上訴人有利之認定。然該證
人為告訴人與上訴人雙方房屋之承租人，對當時雙方感情已否生變，最為清楚，原審
不予採信，即有可議。矧原判決於理由四｜(二)既已說明「告訴人自承八十一年二月二
十二日為換發九十萬元本票而註銷之因本件借款四十萬元所簽發同面額之本票上，及
八十一年一月間之抵押權設定契約書其印文為真正；惟或則指稱該印文已遺失，嗣改
稱未遺失，但原放置印章之位置似有變動；或則指稱遭被告盜用云云，其先後指述已
有不一，自難憑信」，竟一方面指告訴人之諸多供詞莫衷一是，難以憑信，一方面又
採信告訴人所為兩人感情已生變之供述，足證原判決確有理由矛盾之違法。(三)、上訴
人係應台中市第四信用合作社之要求，依往例換發本票而已，主觀上並無偽造有價證
券之故意，原判決理由二亦謂「……足見應係一時失慮以致觸法，尚與一般偽造有價
證券擾亂金融秩序之經濟犯罪不同，……」，足證原判決亦係認定上訴人為過失犯，
而刑法第二百零一條之偽造有價證券罪又未設處罰過失犯之規定，原判決論處上訴人
罪刑，適用法則，顯有未當云云。
惟查：原判決綜核告訴人之指訴，上訴人於第一審及原審之供述，卷附鑑定書，扣案
本票等證據，並參酌全案其餘卷證資料，本於事實審法院推理之作用，認定上訴人有
意圖供行使之用，而偽造有價證券之犯行，已詳細說明其採證認事之理由，所為論斷
，亦俱有卷內資料可資覆按，從形式上觀察，並無違背法令之情形。且查：(一)、原判
決既認定告訴人原同意擔任本件九十萬元借款之連帶保證人，並曾於八十一年二月二
十二日與上訴人共同簽發面額九十萬元之本票供為借款之擔保等情，則其自應負該九
十萬元借款之連帶清償責任，原判決理由二有關「……告訴人本即為系爭四十萬元借
款之連帶保證人及抵押物提供人，縱未簽發系爭本票，其仍須就系爭四十萬元之借款
負全部清償之責」之敘述，其中所謂「四十萬元」云者，自係「九十萬元」之顯然誤
寫，於判決本旨並不生影響，尚難執此謂係理由矛盾。(二)、本件待證事實端在上訴人
於八十四年六月七日以告訴人名義為共同發票人簽發本票換單時，有無經告訴人之同
意或授權，至當時二人感情已否生變，與待證事實無關，為無須以嚴格證據證明之事
項，原審對此未予調查，逕採信告訴人之供述，於證據法則並無相悖。又事實審法院
對於證據之取捨，依法有自由判斷之權，如其判斷並未違背經驗法則或論理法則，即
不得率指為違法。準此，原判決對告訴人之指訴，予以取捨，採信其部分供詞，茲上
訴意旨對原判決之上開論斷，究係如何之違背經驗法則或論理法則，既亦未依據卷內
資料為具體之指摘，徒執原判決對告訴人所指印章遺失部分，指訴不一，認不足採，
對其所稱與上訴人感情生變一節，又予採信為違背法令，自非適法之第三審上訴理由
。(三)、證人陳玉華供述如上訴意旨(二)所引之證言，原判決除依憑「告訴人否認其證言
為真正」外，並說明「該證人與上訴人原合夥經營ＫＴＶ，交情匪淺」，所為證言，
難免偏頗，而認難為有利於上訴人之認定，並非僅以「告訴人否認」，即認不足採信
，此項論斷，亦與證據法則無違。(四)、上訴人既明知未獲授權，竟以告訴人名義為發
票人，共同簽發本票，即難謂無偽造有價證券之犯意，至原判決有關「…足見上訴人
應係一時失慮以致觸法，尚與一般偽造有價證券擾亂金融秩序之經濟犯罪不同」之敘
述，旨在說明上訴人之犯罪情狀顯堪憫恕，據為酌量減輕其刑之理由，非謂上訴人係
過失犯，此部分上訴意旨顯屬誤會。綜上所述，本件上訴意旨，與法律規定得為第三
審上訴理由之情形不相適合，其上訴違背法律上之程式，應予駁回。
據上論結，應依刑事訴訟法第三百九十五條前段，判決如主文。
中      華      民      國    九十一    年      八      月      八      日
                              最高法院刑事第十二庭
                                  審判長法官  張  淳  淙
                                        法官  謝  俊  雄
                                        法官  蘇  振  堂
                                        法官  張  春  福
                                        法官  呂  丹  玉
      右正本證明與原本無異
                                              書  記  官
中      華      民      國    九十一    年      八      月     十四     日
